臺灣新北地方法院刑事判決
111年度金訴字第1384號
公  訴  人  臺灣新北地方檢察署檢察官
被      告  盧念萱



上列被告因違反洗錢防制法等案件，經檢察官提起公訴（111年
度偵緝字第3050號）及移送併辦（111年度偵字第32425號），被
告於準備程序就被訴事實為有罪之陳述，經告知簡式審判程序之
旨，並聽取檢察官與被告之意見後，裁定改依簡式審判程序進行
審理，判決如下：
    主  文
盧念萱幫助犯洗錢罪，處有期徒刑貳月，併科罰金新臺幣壹萬元
，罰金如易服勞役，以新臺幣壹仟元折算壹日。
    事  實
一、盧念萱依一般社會生活通常經驗，知道一般人無故取得他人
    金融帳戶使用與財產犯罪密切相關，具有相當智識程度可以
    預見提供不明人士使用名下金融帳戶，將被用以收受詐欺所
    得，並足以掩飾、隱匿犯罪所得之去向，竟仍基於幫助詐欺
    取財、洗錢的不確定故意，於民國110年6月，將名下台新商
    業銀行帳戶【帳號：000-00000000000000號，下稱台新帳戶
    】存摺、提款卡及密碼交付不詳之人使用。不詳之人再意圖
    為自己不法之所有，基於詐欺取財、洗錢的犯意，向附表一
    所示之人施用詐術，致其等陷於錯誤，並依指示匯款至台新
    帳戶，立刻遭提領一空，由不詳之人取得詐欺所得，因此掩
    飾、隱匿犯罪所得之去向（詐欺時間、方法、匯款時間、金
    額如附表一）。
二、案經附表一所示之人訴由南投縣政府警察局埔里分局、新北
    市政府警察局蘆洲分局報告臺灣新北地方檢察署檢察官偵查
    起訴及移送併辦。
    理  由
一、被告盧念萱已經於偵查、準備程序與審理對於以上犯罪事實
    坦承不諱（偵緝卷第10頁至第11頁；本院卷第74頁、第83頁
    ），與附表一所示之人於警詢證述大致相符（出處如附表二
    ），並有台新帳戶客戶基本資料、交易明細各1份（偵42598
    卷第23頁至第25頁）、附表二所示非供述證據可資佐證，足
    以認為被告具任意性的自白與事實符合，應屬可信。因此，
    本案事證明確，被告犯行可以明確認定，應該依法進行論罪
    科刑。
二、論罪科刑：
（一）本案論罪法條：
    1.被告將台新帳戶存摺、提款卡及密碼提供給不詳之人使用
      ，該帳戶被用來作為不詳之人指示附表一所示之人匯款的
      工具，並沒有實際參與施用詐術或洗錢的行為，因此被告
      行為所構成的犯罪是「刑法第30條第1項前段、第339條第
      1項幫助詐欺取財罪」以及「刑法第30條第1項前段、洗錢
      防制法第2條第2款、第14條第1項幫助洗錢罪」。
    2.被告提供台新帳戶給不詳之人使用（單一幫助行為），同
      時觸犯幫助詐欺取財罪、幫助洗錢罪（異種想像競合），
      並使不詳之人可以因此對附表一所示之人行騙，成功進行
      4次詐欺取財以及洗錢的行為（同種想像競合），應依刑
      法第55條規定，以幫助洗錢罪處斷（洗錢罪的最高法定刑
      比詐欺取財罪還要重）。
    3.檢察官雖然只有就附表一編號1所示被害人的犯罪事實起
      訴，但是既然附表一編號2至4所示被害人的犯罪事實與該
      部分存在裁判上一罪的想像競合關係，並且經過檢察官移
      送併辦（111年度偵字第32425號），自然是法院可以審理
      的範圍（起訴效力所及）。
　　4.又併辦意旨書漏載告訴人馮立辰（即附表一編號3）於110
      年6月20日17時35分匯款新臺幣（下同）4,000元部分，經
      過法院當庭提示檢察官、被告確認無誤（本院卷第75頁）
      ，由法院一併進行認定，應該沒有造成任何突襲的疑慮。
（二）刑罰減輕事由：
    1.被告以幫助的意思，參與構成要件以外的行為，為幫助犯
      ，行為危害性相較於直接施行詐術、洗錢的行為人還輕，
      根據刑法第30條第2項規定，減輕被告的處罰。
　　2.又被告於偵查、準備程序、審理均自白洗錢罪犯行，再依
      洗錢防制法第16條第2項規定，減輕被告的刑罰。
　　3.因為被告有多數可以減輕處罰規定的適用，依刑法第70條
      規定，遞減之。
（三）量刑：
　　1.審酌被告具有一般智識與社會經驗，對於詐騙案件層出不
      窮應該有所認知，卻在沒有合理理由的情況下，提供帳戶
      給不明人士使用，造成他人受有財產上損害，並造成國家
      追訴不法金流、查緝犯罪的困難，行為非常值得譴責，幸
      好被告坦承犯行，犯後態度良好，對於司法資源有一定程
      度的節省。
　　2.一併考量被告沒有前科，於審理說自己高中肄業的智識程
      度，從事八大行業的工作，月收入約6萬元，與母親、外
      婆同住，需要扶養母親、外婆的家庭經濟生活狀況，附表
      一所示之人的損害一共是14萬95元，雖然與告訴人馮立辰
      達成分期付款的調解約定，卻未依約給付賠償金，又未與
      其他告訴人和解並賠償損害，沒有因為提供帳戶獲得任何
      報酬等一切因素，量處如主文所示之刑，並諭知罰金如果
      易服勞役的話，應該如何進行折算的標準。
據上論斷，應依刑事訴訟法第273條之1第1項、第299條第1項前
段，判決如主文。
本案經檢察官黃育仁提起公訴，檢察官江祐丞移送併辦，檢察官
顏汝羽到庭執行職務。
中　　華　　民　　國　　111 　年　　10　　月　　12　　日
                  刑事第一庭　法  官  陳柏榮
上列正本證明與原本無異。
如不服本判決，應於判決送達後20日內敘明上訴理由，向本院提
出上訴狀 (應附繕本) ，上訴於臺灣高等法院。其未敘述上訴理
由者，應於上訴期間屆滿後20日內向本院補提理由書「切勿逕送
上級法院」。
                               書記官  王道欣
中　　華　　民　　國　　111 　年　　10　　月　　12　　日
　　　　　　　　　　　　　　　　　　　　　　　　　　　　
洗錢防制法第14條
有第二條各款所列洗錢行為者，處7年以下有期徒刑，併科新臺
幣5百萬元以下罰金。
前項之未遂犯罰之。
前二項情形，不得科以超過其特定犯罪所定最重本刑之刑。
中華民國刑法第30條
（幫助犯及其處罰）
幫助他人實行犯罪行為者，為幫助犯。雖他人不知幫助之情者，
亦同。
幫助犯之處罰，得按正犯之刑減輕之。
中華民國刑法第339條
（普通詐欺罪）
意圖為自己或第三人不法之所有，以詐術使人將本人或第三人之
物交付者，處5年以下有期徒刑、拘役或科或併科50萬元以下罰
金。
以前項方法得財產上不法之利益或使第三人得之者，亦同。
前二項之未遂犯罰之。

附表一：
編號 告訴人 詐欺時間、方法 匯款時間 匯款金額 (新臺幣) 1 汪立婷 於110年6月20日15時48分，致電汪立婷，假冒熊媽媽購物買菜網客服人員，佯稱因作業疏失致芒果訂單重複，需操作ATM始能取消云云，致汪立婷陷於錯誤，依指示匯款。 110年6月20日17時6分 2萬9,985元 （起訴書誤載為3萬元） 2 陳俊斌 【併辦】 於110年6月20日17時43分，致電陳俊斌，假冒AGODA及台新銀行客服人員，佯稱因作業疏失致重複消費，需操作網路銀行ATM始能取消云云，致陳俊斌陷於錯誤，依指示匯款。 110年6月20日18時17分 4萬9,989元 3 馮立辰 【併辦】 於110年6月20日16時20分，致電馮立辰，假冒不詳飯店客服人員，佯稱因作業疏失致變成團體訂房，需操作ATM始能取消云云，致馮立辰陷於錯誤，依指示匯款。 110年6月20日17時10分 2萬8,123元    110年6月20日17時35分 4,000元（併辦意旨書漏載） 4 謝欣芸 【併辦】 於110年6月20日17時39分，致電謝欣芸，假冒慶爾喜飯店及郵局客服人員，佯稱因作業疏失致誤設訂單，需操作網路郵局始能取消云云，致謝欣芸陷於錯誤，依指示匯款。 110年6月20日18時9分 2萬7,998元 

附表二：
對應犯罪事實 證據名稱 證據出處 附表一編號1 （告訴人汪立婷） 汪立婷於警詢證詞 偵42598卷第10頁背面至第11頁  汪立婷報案資料 偵42598卷第11頁背面至第16頁  國泰世華銀行ATM轉帳明細 偵42598卷第17頁背面  花旗銀行存摺封面照片 偵42598卷第17頁 附表一編號2 （告訴人陳俊斌） 陳俊斌於警詢證詞 偵32425卷第13頁至第16頁  陳俊斌報案資料 偵32425卷第45頁至第53頁  網路銀行轉帳明細擷圖 偵32425卷第105頁 附表一編號3 （告訴人馮立辰） 馮立辰於警詢證詞 偵32425卷第17頁至第21頁  馮立辰報案資料 偵32425卷第115頁至第121頁  手機通話紀錄 偵32425卷第125頁  台新銀行網路轉帳畫面 偵32425卷第127頁 附表一編號4 （告訴人謝欣芸） 謝欣芸於警詢證詞 偵32425卷第23頁至第25頁  謝欣芸報案資料 偵32425卷第133頁至第141頁  網路銀行轉帳明細 偵32425卷第143頁  手機通話紀錄 偵32425卷第143頁至第144頁